臺灣臺北地方法院民事判決
109年度訴字第8654號
原      告  姚美秀  
訴訟代理人  林長青律師
            姚清秀  
被      告  黃世顯  

訴訟代理人  陳政峯律師
上列當事人間排除侵害等事件，本院於民國111年4月12日言詞辯
論終結，判決如下：
　　主      文
一、被告應將坐落新北市○○區○○段○○○○○○○○○地號土地上，門牌
    號碼新北市○○區○○街○巷○○號六樓建物之頂樓平台上如附圖
    編號A（面積五一點四五平方公尺之木造建築）、B（面積零
    點二五平方公尺之內縮長條範圍）所示之增建物全部拆除並
    回復原狀後，將頂樓平台返還予原告及其他全體共有人，並
    給付原告新臺幣柒仟肆佰壹拾元，暨自民國一○九年五月三
    十日起至清償日止，按週年利率百分之五計算之利息。
二、被告應自民國一○九年五月三十日起至如附圖編號A、B所示
    之增建物全部拆除並回復原狀止，按月給付原告新臺幣壹佰
    貳拾參元。
三、原告其餘之訴駁回。
四、訴訟費用由被告負擔。
五、本判決原告勝訴部分於原告以新臺幣貳拾萬貳仟參佰元為被
    告供擔保後，得假執行；但被告如以陸拾萬陸仟捌佰元為原
    告預供擔保，得免為假執行。
    事實及理由
壹、程序方面
    按訴狀送達後，原告不得將原訴變更或追加他訴，但擴張或
    減縮應受判決事項之聲明者，不在此限；原告於判決確定前
    ，得撤回訴之全部或一部，但被告已為本案之言詞辯論者，
    應得其同意；訴之撤回訴，被告於期日到場，未為同意與否
    之表示者，自該期日起，10日內未提出異議者，視為同意撤
    回，民事訴訟法第255條第1項第3款、第262條第1項、第4項
    分別定有明文。本件原告起訴聲明為：㈠被告應將門牌號碼
    新北市○○區○○街0巷00號6樓之頂樓平台之違章增建木造房屋
    ，面積約42平方公尺（面積以實測為準）拆除，並將該部分
    頂樓平台返還予原告及其他共有人；㈡被告應將前開門牌號
    碼號之6樓天花板內原告所有水管漏水情形，修繕至不漏水
    為止；㈢被告應給付原告新臺幣（下同）60,000元及自起訴
    狀繕本送達翌日起至清償日止，按年息5%計算之利息；㈣被
    告應自起訴狀繕本送達翌日起至騰空返還第一項所示頂樓平
    台予原告及其他全體共有人之日止，按月給付原告1,000元
    等語（見店司調卷第7頁）。嗣原告於民國110年3月12日具
    狀撤回前開聲明第二項，關於被告應將前開門牌號碼6樓天
    花板內原告所有水管漏水，修繕至不漏水為止部分之聲明（
    見本院卷第117頁），被告已於期日到場，惟未為反對表示
    ，復未於10日內提出異議，依前開規定視為同意撤回。於11
    1年3月30日，原告再具狀追加、更原訴之聲明為：㈠被告應
    將門牌號碼新北市○○區○○街0巷00號6楼頂樓平台之違章增建
    木造房屋，面積51.7平方公尺（如新北市新店地政事務所土
    地複丈成果圖編號A+B）拆除，並將該部分頂樓平台返還予
    原告及其他共有人；㈡被告應給付原告63,419元及自起訴狀
    繕本送達翌日起至清償日止，按年息5%計算之利息；㈢被告
    應自起訴狀繕本送達翌日起至騰空返還第一項所示頂樓平台
    予原告及其他全體共有人之日止，按月給付原告1,057元等
    語（見本院卷第247頁），則均屬擴張應受判決事項之聲明
    。核原告所為上開訴之變更、追加與撤回，均與前揭規定相
    符，應予准許。至於原告訴請被告拆除地上物部分，其於訴
    訟中就拆除之標的、面積所為之更正，乃不變更訴訟標的，
    而補充或更正事實上或法律上之陳述者，依民事訴訟法第25
    6條規定，非為訴之變更或追加，併予敘明。
貳、實體方面：
一、原告起訴主張：伊為坐落新北市○○區○○段000○00000地號土
    地之共有人暨其上同段第2906號建物即門牌號碼新北市○○區
    ○○街0巷00號（下稱系爭大樓）3樓房屋之所有權人，被告則
    為同地號土地之共有人暨前大樓6樓房屋之所有權人，兩造
    均為系爭大樓之區分所有權人。詎被告前未經系爭大樓全體
    區分所有權人同意，擅於頂樓平台搭建違章木造建築，10多
    年來排除其他區分所有權人使用頂樓平台，侵害其餘共有人
    之權利，是特依民法第767條第1項前段、中段、第821條規
    定，請求被告將系爭大樓頂樓平台上如附圖A、B所示增建物
    （下稱系爭增建物）拆除，並返還該頂樓平台予原告及其他
    區分所有權人；又共有人逾越其應有部分之範圍使用收益時
    ，係超越其權利範圍而為使用收益，受有相當於租金之不當
    得利，是再依民法第179條規定，按月請求被告給付不當得
    利1,057元，另回溯請求被告給付五年間相當於租金之利益6
    3,419元本息，及自起訴狀繕本送達翌日起至騰空返還前開
    頂樓平台予原告及其他全體共有人之日止，按月給付原告1,
    057元。並聲明：㈠被告應將系爭大樓6樓頂樓平台上之系爭
    增建物共面積51.7平方公尺（如新北市新店地政事務所土地
    複丈成果圖編號A、B所示）予以拆除，並將該頂樓平台返還
    予原告及其他共有人；㈡被告應給付原告63,419元及自起訴
    狀繕本送達翌日起至清償日止，按年息5%計算之利息；㈢被
    告應自起訴狀繕本送達翌日起至騰空返還前開平台予原告及
    其他全體共有人之日止，按月給付原告1,057元；㈣原告願供
    擔保，請准宣告假執行。
二、被告則以：伊前以所有上開埔新段690、690-1地號土地與第
    三人廣源建設有限公司（下稱廣源公司）合建，而由日光營
    造股份有限公司（下稱日光營造公司）興建系爭大樓所在之
    「日光翡翠天地公寓大樓」社區，嗣伊將本於因合建所分得
    之A3棟房屋，與日光營造公司之F6房屋互相找補坪數，由伊
    補足差價，取得該F6房屋即現在所有之系爭大樓6樓房屋，
    更與廣源公司協議由伊代為管理，依廣源公司與承購戶之預
    定買賣契約書第九條約定：「一樓依法保留之空地及屋頂突
    出物部分，同意由乙方（即廣源公司）或其指定之人規畫管
    理及使用，各樓層所有人不得以任何理由提出異議」等語，
    廣源公司於出賣「日光翡翠天地公寓大樓」社區房屋前，即
    已於房屋預定買賣契約與承購戶約定，將頂樓使用權由頂樓
    之所有權人占有使用，而原告係向廣源公司購買系爭大樓3
    樓房屋，其對於上開約定自無不知之理。再被告於84年間蓋
    系爭增建物時，已照會同大樓住戶，且自90年起，更因前開
    增建物之建置而每月增付500元之管理費，此均為原告所明
    知，而迄至102年兩造交惡止，長達20年間，均未見原告提
    出異議，況前開增建物係作鄉里民共修場所，被告未因木屋
    之設置而取得任何利益，無何不當得利可語，原告訴求拆除
    增建物顯以損害他人為目的，不符誠實及信用本旨等語置辯
    。並聲明：㈠原告之訴及假執行之聲請均駁回；㈡如受不利之
    判決，願供擔保請准宣告免予假執行。
三、本件原、被告均為新北市○○區○○段000○00000地號土地之共
    有人，且分為系爭大樓3樓、6樓房屋之區分所有權人；又系
    爭增建物係由被告興建並占有中，且該增建物占用系爭大樓
    頂樓平台如附圖編號A、B所示等情，均為兩造所不爭執，並
    有卷附土地暨建物登記第二類謄本、勘驗筆錄及新北市新店
    地政事務所土地複丈成果圖等在卷可查（見店司調卷第11至
    23頁、本院卷第225頁、第199至217頁），此部分之事實，
    堪信為真實。　　
四、本院之判斷：
　　本件原告請求被告拆除系爭增建物後，將增建物所在之頂樓
    平台返還予原告及其他共有人，並請求被告按月給付因使用
    頂樓平台所受相當於租金之不當得利，及起訴前共5年間之
    不當數額，然為被告所否認，並以上開情詞置辯，則本件之
    爭點厥為：原告請求被告拆除系爭增建物並將系爭大樓頂樓
    平台返還原告及其他全體共有人，有無理由？若被告係無權
    占用前開頂樓平台，其是否因此受有相當尽租金之不當得利
    、該不當得利數額又應如何計算，以下分述之：
㈠、原告請求被告拆除系爭增建物並返還占用之系爭大樓頂樓平
    台予原告及其餘全體共有人，為有理由：　　
  ⒈按於公寓大廈管理條例84年6月28日公布前已取得建造執照之
    公寓大廈，其區分所有權人就公寓大廈共有部分約定專用者
    ，並不受公寓大廈管理條例第7條各款之拘束，公寓大廈管
    理條例第55條第2項定有明文。又公寓大廈之屋頂平台乃維
    護建築之安全與外觀所不可缺，性質上不許分割而獨立為區
    分所有之客體，應由全體區分所有權人共同使用而為公寓大
    廈之共同部分，故依民法第799條規定，應推定為全體區分
    所有人所共有，縱未經登記，仍不失其共有之性質（最高法
    院84年度台上字第2683號判決意旨參照）。兩造共有之系爭
    大廈頂樓平台雖未經辦理所有權登記，依上說明，仍為系爭
    大樓全體區分所有權人所共有，原告對於該頂樓平台亦有共
    有權之存在，至為灼然。
　⒉復按各共有人，按其應有部分，對於共有物之全部，有使用
    收益之權，除契約另有訂定外，由共有人共同管理之，修正
    前民法第818條及第820條第1項定有明文，是共有人對共有
    物之特定部分占有使用，原則上須徵得其他共有人全體之同
    意；如共有人未經協議，而就共有物之全部或一部任意占有
    使用時，已屬侵奪或妨害他共有人之共有權，他共有人自得
    本於所有權請求除去妨害，或請求全體共有人返還占用部分
    。至共有人間約定就共有物劃定範圍，各自占用共有物之特
    定部分而為管理之分管契約，雖非法所不許，然當事人主張
    有利於己之事實，就其事實有舉證之責任，民事訴訟法第27
    7條前段定有明文；原告以無權占有為原因，提起返還所有
    物之訴，被告爭執兩造間存有契約關係，非無權占有為抗辯
    者，被告即應就其占有權源之存在負舉證責任（最高法院11
    0年度台上字第265號）。查本件被告主張其可合法使用系爭
    大樓頂樓平台之權源，係伊前於84年間，以合建分得之房屋
    與日光營造公司分得之房屋互換時，已取得廣源公司同意由
    伊管理系爭大樓頂樓平台，且廣源公司與其他預售屋承購戶
    之買賣契約，亦訂有廣源公司可授權伊使用之約款乙節，既
    為原告所否認，自應由被告就前述分管約定確係合法存在之
    事實，舉證以實其說。惟：
　⑴被告固以廣源公司曾在伊與日光營造公司就各自分配房屋互
    換過程之同意書（見本院卷第51至52頁、第129頁）上，載
    有：「依照合約第九條，屋頂同意由F棟6樓（刪除頂樓）所
    有權人黃世顯代為管理」之加註文字，主張系爭大樓屋頂自
    84年7月22日經廣源公司同意由伊管理，伊自可在頂樓平台
    設系爭增建物等語。然，遑論所謂「代為管理」可否推得包
    括對該屋項平台使用、收益之權利內容，已非無疑。況前開
    同意書緃為真正，惟觀其內容言，亦係被告與廣源公司、日
    光營造公司間之債權契約，而債權契約為特定人間之權利義
    務關係，基於債之相對性原則，僅於締約當事人間發生拘束
    力，尚不得僅以該同意書係由建商廣源公司出具，即可遽謂
    系爭大樓之承購戶或區分所有權人與建商廣源公司間有約定
    系爭大樓屋頂平台係由6樓建物所有權人之被告所專用而有
    分管契約之存在。
　⑵被告復主張，依訴外人黃秀貞與廣源公司間之「日光翡翠大
    地房屋土地預定買賣契約書」(下稱預定買賣契約書，見本
    院卷第57至63頁）第九條明定：「（廣源建設有限公司得就
    ）一樓依法保留之空地及屋頂突出物部分，同意由乙方（即
    廣源公司）或其指定之人規劃管理及使用，各樓層所有人不
    得以任何理由提出異議」等語，再參照前開同意書內容，可
    知原告於82年間向廣源公司購買系爭大樓3樓房屋時，應知
    有此約定而應受其拘束云云。惟前揭預定買賣契約書第九條
    條款，係約定廣源公司就屋頂突出物有使用、管理權限，而
    依當時之「建築技術規則建築設計施工編」第1條第7-1款規
    定，所謂「屋頂突出物」係指「突出於屋面之附屬建築物及
    雜項工作物，包括：㈠樓梯間、昇降機間、無線電塔、露天
    機電設備、機械房及不妨礙避難逃生之三分之一以上透空遮
    牆；㈡水塔、水箱、女兒牆、防火牆；㈢煙囪、避雷針、風向
    器、旗竿、無線電桿及屋脊裝飾物；㈣其他經中央主管建築
    機關認可者」。依上定義及例示可知，「屋頂突出物」並非
    獨立之樓層，其所在位置或可認定係「樓頂平台」之一部，
    然非指樓頂平台之全部甚明。準此，被告依與廣源公司、日
    光營造公司間之「同意書」，或可認定其經廣源公司同意為
    系爭大樓屋頂之管理人，然此與廣源公司嗣後與各承購戶所
    簽訂之買賣契約書第九條約款，僅係約定廣源公司可管理使
    用屋頂突出物，兩者顯然有間。而遍觀前開預定買賣契約書
    內容，並未記載各承購人同意或明知系爭大樓之頂樓平台概
    歸廣源公司及其指定之第三人使用，則被告於屋頂突出物以
    外之頂樓空間興建系爭增建物，顯非廣源公司與各承購戶間
    之預定買賣契約書第九條效力範圍，被告執上開預定買賣契
    約書約款主張可取得分管契約之權利，亦屬無據。
　⑶被告又以其於84年興建系爭增建物時，已知會系爭大樓之各
    樓層所有權人（包括原告）；原告亦曾至系爭增建物內參與
    共修活動；被告自90年起，每月為系爭增建物多支出500元
    管理費，此均為原告所明知，歷經20年間，未見原告提出任
    何異議等語置辯。惟，單純之沈默與默許同意之意思表示不
    同，對無權占有人之使用未加異議，僅單純沈默而未為制止
    者，不生任何法律效果，亦非默許同意繼續使用（最高法院
    107年度台上字第2467號判決意旨參照）。又所有權人未向
    無權占有人行使權利，並非當然即認為無權占有之人係有權
    占有，蓋所有權人未行使權利之原因，不一而足，不能僅因
    其隱忍未發，即可推論係有同意使用或分管契約存在。而如
    前所述，本件應由被告舉證其使用頂樓平台之合法權源，如
    被告無從舉證，自難僅因原告或其他住戶迄未訴請被告拆屋
    還地之單純沉默或經過時間之長短，即逕推論原告及其他住
    戶有何默示同意被告占用系爭大樓屋頂平台而有分管之協議
    存在。至於被告主張其因搭建系爭增建物而每月多交500元
    管理費乙節，衡以繳交管理費之目的在於供社區共用部分及
    約定共用部分之修繕、管理、維護之用，被告繳納管理費係
    與被告享有之社區管理維護服務具有對價關係，尚無從僅以
    系爭大樓所在管理委員會就系爭增建物收取管理費，遽以推
    論原告及其他住戶同意被告占用前開屋頂平台而有分管協議
    之成立或存在。
　⒊再公寓大廈管理條例施行前已取得建造執照之公寓大廈，於
    區分所有權人會議訂定規約前，以第60條規約範本視為規約
    ；但得不受第7條各款不得為約定專用部分之限制，固為該
    條例第55條第2項所明定，惟同條例第9條規定並不在排除適
    用之列。而該第9條第1、2項分別明定：「各區分所有權人
    按其共有之應有部分比例，對建築物之共用部分及其基地有
    使用收益之權。但另有約定者從其約定」、「住戶對共用部
    分之使用應依其設置目的及通常使用方法為之。但另有約定
    者從其約定」；同條第3、4項又分別規定：「前二項但書所
    約定事項，不得違反本條例、區域計畫法、都市計畫法及建
    築法令之規定」、「住戶違反第二項規定，管理負責人或管
    理委員會應予制止，並得按其性質請求各該主管機關或訴請
    法院為必要之處置。如有損害並得請求損害賠償」等語。是
    本件縱經系爭大樓全體區分所有權人同意被告使用屋頂平台
    ，惟衡諸該屋頂平台之構造設計有其原有功能，縱經約定為
    專用，其使用仍應依其設置目的及通常使用方法為之，且不
    能違反公寓大廈管理條例、區域計畫法、都市計畫法及建築
    法令之規定。經查：
　⑴系爭大樓建物部分係於84年4月28日建築完成（見店司調卷第
    15頁），依當時應適用之86年4月9日修正前建築技術規則建
    築設計施工篇第99條規定：「建築物在5層以上之樓層供公
    眾使用時，應設置樓梯通達可供避難使用之屋頂平台，其面
    積不得小於建築面積之2分之1。在該面積範圍內不得建造其
    他設施。」，而建築法所稱供公眾使用之「建築物」，為供
    公眾工作、營業、居住、遊覽、娛樂及其他供公眾使用之建
    築物，亦為建築法第5條所明定。系爭大樓為6層建築物，係
    作為住宅使用，依上開規定，應設置樓梯通達可供避難使用
    之屋頂平台，其面積不得小於建築面積1/2，除此外，不得
    於建造其他增建物。
　⑵惟經本院囑請新北市新店地政事務所就系爭增建物測量結果
    ，其面積合計51.7平方公尺（A部分51.45平方公尺＋B部分0.
    25平方公尺＝51.7平方公尺），有卷附土地複丈成果圖即附
    圖在卷可憑（見本院卷第225頁），系爭大樓第6樓層面積為
    88.35平方公尺（見店司調卷第21頁），系爭增建物所占用
    大樓屋頂平台之面積，已逾59%。被告設置系爭增建物已違
    反前述之相關建築法令，且該增建物係被告管領、支配並提
    供予法鼓山基金會使用，有原告提出之相片數幀、經本院履
    勘現場拍攝之系爭增建物現況附卷可稽（見店司調卷第23頁
    、本院卷第209至213頁）。觀之前開資料可知，被告設置之
    系爭增建物已變更屋頂平台原來之性質、構造，影響系爭大
    樓之景觀及全體住戶之安全，且違反前述建築法令而屬違章
    建築，縱經其他共有人同意，亦因違反公寓大廈管理條第9
    條強制規定，依民法第71條前段，應屬無效。
　⒋被告固另辯稱，原告係為隱匿自家水管滲漏之事而諉稱漏水
    係被告所致而提起修復之訴，併以拆除系爭增建物之訴對被
    告為牽制，然被告興建系爭增建物時支付費用高達50萬元，
    此費用與原告自負數萬元之水管修漏費用相比，原告之訴顯
    然以損害他人為主要目的；又系爭增建物純粹供里民公眾共
    修為目的，未供私人之用，系爭供公眾禪修及念佛之增建物
    如遭拆除，則公眾所受之損失甚大、原告獲取利益極少，原
    告訴請被告拆除該建物誠屬以損害他人為主要目的，且不符
    誠信用原則云云。惟按民法第148條係規定行使權利，不得
    以損害他人為主要目的，若當事人行使權利，雖足使他人喪
    失利益，茍非以損害他人為主要目的，即不在該條所定範圍
    之內（最高法院45年台上字第105號判決意旨參照），是行
    使權利者主觀上若非專以損害他人為主要目的，縱因行使權
    利影響他人之利益，亦難認係權利濫用。至於權利之行使是
    否以損害他人為主要目的，應就權利人因權利行使所能取得
    之利益，與他人及國家社會因其權利行使所受之損失，比較
    衡量以定之。本件被告使用系爭大樓屋頂平台之方式違反該
    樓頂平台設置目的及通常使用方法，業如前述，原告請求拆
    除系爭增建物係本於共有人地位正當行使其所有權，非專以
    損害被告為目的，縱因此影響被告現實使用系爭增建物之利
    益，然對系爭大樓全體住戶生命財產安全、居住環境品質均
    有助益，難認原告訴請被告拆除系爭增建物有何權利濫用或
    違反誠信原則之情事。被告前揭所辯核屬其個人主觀見解，
    無足憑採。
　⒌按所有人對於無權占有或侵奪其所有物者，得請求返還之；
    對於妨害其所有權者，得請求除去之；有妨害其所有權之虞
    者，得請求防止之。各共有人對於第三人，得就共有物之全
    部為本於所有權之請求；但回復共有物之請求，僅得為共有
    人全體之利益為之。民法第767條第1項、第821條分別定有
    明文。系爭大樓頂樓平台為該大樓共用部分，屬大樓全部區
    分所有權人所共有，其等未成立分管契約同意由被告專有使
    用，且縱有成立分管契約，該分管契約亦因違反強制規定而
    無效等情，業如前述，本件被告既以系爭增建物占有前開頂
    樓平台，當屬無權占有。原告於本件主張被告應依新北市新
    店地政事務所土地複丈成果圖測量結果，將系爭增建物拆除
    後回復原狀，並將占用之頂樓平台返還予原告及其他全體共
    有人，自非無據。　
㈡、原告請求被告返還相當於租金之不當得利，於7,410元之範圍
    內，為有理由：
  ⒈按無法律上之原因而受利益，致他人受損害者，應返還其利
    益，民法第179條前段定有明文；共有人如逾越其應有部分
    之範圍使用收益時，即係超越其權利範圍而為使用收益，其
    所受超過利益，要難謂非不當得利；又無權占有他人之房地
    ，可能獲得相當於租金之利益，為社會通常之觀念（最高法
    院55年台上字第1949號、61年台上字第1695號判決意旨參照
    ）。原告基於共有人身分，本於共有物由共有人共同使用收
    益，其利益應歸於共有人全體之原則，依民法第179條規定
    ，請求以起訴狀繕本送達之109年5月29日回溯5年（即104年
    4月30日起至109年5月29日止），及自起訴繕本送達翌日起
    至清償日止所受相當於租金之利益，核屬有據。
　⒉關於相當於租金之利益之計算標準，系爭大樓屋頂平台雖非
    房屋或土地，仍宜參酌土地法第105條、第97條第1項所定予
    以計算，較為客觀公允。而按城市地方房屋之租金，以不超
    過土地及其建築物申報總價額年息10％為限，土地法第97條
    第1項定有明文，此項規定於租用基地建築房屋亦準用之，
    同法第105條亦有明定。次按所謂土地價額係指法定地價而
    言；土地所有人依土地法所申報之地價為法定地價，土地所
    有權人未於公告期間申報地價者，以公告地價80％為其申報
    地價，土地法第148條、土地法施行法第25條、平均地權條
    例第16條前段分有明文。本院審酌系爭大樓位於新北市深坑
    區深坑路，座落地點鄰近深坑國小、深坑老街及深坑行政中
    心，周遭多住宅，亦有知名連鎖超商、全聯超市、農會超市
    ，商業繁榮、交通便利、生活機能良好，業據本院現場履勘
    明確，有勘驗筆錄在卷可參（見本院卷第200頁），是斟酌
    其基地位置、工商繁榮程度、被告利用系爭大樓屋頂平台之
    經濟價值、所受利益，應認其租金率以年息7％計算為適當。
    查系爭增建物所坐落土地，於107年迄至108年間之申報地價
    為每平方公尺14,720元（公告地價18,400元×80％），105至1
    06年間則為每平方公尺14,800元（公告地價18,500元×80％）
    ，104年間則每平方公尺12,960元（公告地價16,200元×80％
    ），至於109年之後迄至起訴狀繕本送達日止之公告地價雖
    為每平方公尺18,500元（參公告地價查詢資料），原告自行
    主張以14,720元作為當年申報地價，自無不可。本件考量被
    告占用系爭大樓屋頂平台所影響者，僅係區分所有權人對該
    平台之使用收益權能，區分所有權人尚能使用其他各樓層，
    與占用平面土地將完全排除其他人使用之獨占土地全部使用
    情形，並不相同，且公寓大廈基地之用益，係平均分散於各
    樓層，被告占用本件頂樓平台所受之利益，應依系爭增建物
    占用頂樓平台之面積除以登記之樓層數計算，而該平台由系
    爭大樓之6戶區分所有權人共有，則原告就該頂樓平台之權
    利範圍應為1/6，是原告可得請求返還之利益，應依系爭增
    建物占用其頂樓平台面積除以6層，再除以6戶（即各區分所
    有權人就該頂樓平台之權利範圍；計算式詳如附表一所示）
    。從而，原告就不當得利部分，應得請求被告給付7,410元
    ；原告另請求自起訴狀繕本送達翌日起至拆除並騰空返還頂
    樓平台予原告及其他全體共有人之日止，按月應給付予原告
    之不當得利數額應為123元（其計算式詳如附表二所示）。
    原告請求被告給付之金額，於上開金額之範圍內即無不合，
    逾此範圍之請求，則屬無據。
　⒊至被告辯稱系爭增建物系提供予法鼓山供大眾禪修使用而未
    受有利益云云。然依前述，系爭增建物占用頂樓平台本身，
    客觀上即存在利益，縱被告係交由法鼓山做為禪修使用而非
    以日常居住方式使用系爭建物，原告仍因系爭建物之存在無
    法使用頂樓平台而受有相當於租金之損害，自難僅以其作為
    法鼓山禪修使用即認被告未受有利益。況，占有僅係對於物
    有事實上管領力之狀態，倘對一定物於其實力下有確定、繼
    續支配之客觀關係者，即屬該物之占有人，本件不論被告就
    頂樓平台之管領方式或使用規劃為何，均無解原告無法使用
    該平台乃肇因於其上有系增建物所使然，是被告辯稱未受利
    益等語，尚非可採。
五、按給付無確定期限者，債務人於債權人得請求給付時，經其
    催告而未為給付，自受催告時起，負遲延責任。其經債權人
    起訴而送達訴狀，與催告有同一之效力；遲延之債務，以支
    付金錢為標的者，債權人得請求依法定利率計算之遲延利息
    ；應付利息之債務，其利率未經約定，亦無法律可據者，週
    年利率為5%，民法第229條第2項、第233條第1項前段、第20
    3條分別定有明文。本件原告對於被告之前揭不當得利返還
    請求權，係屬給付無確定期限之金錢債權，而被告係於109
    年5月29日收受起訴狀繕本（見店司調卷第31頁），則原告
    併請求被告自起訴狀繕本送達翌日即109年5月30日起，至清
    償日止，按法定利率即年息5%計算之遲延利息，自屬有據。
六、綜上所述，被告無權占有系爭大樓頂樓平台而侵害其他區分
    所有權人權益之情事，原告依民法第767條第1項前段、中段
    、第821條規定，請求被告將系爭增建物拆除，並將系爭大
    樓頂樓平台返還原告及其餘全體共有人，為有理由，應予准
    許。又被告既以系爭增建物無權占有坐落之頂樓平台，原告
    另依民法第179條規定，請求被告返還自起訴日起回溯5年內
    相當於租金之不當得利，亦有理由，惟其金額應於7,410元
    之範圍內有理，逾此部分之請求，則無理由，應予駁回。又
    原告陳明願供擔保請准宣告假執行，被告陳明願供擔保請准
    宣告免為假執行，就原告勝訴部分，均核無不合，爰分別酌
    定相當擔保金額准許之。至原告敗訴部分，其假執行之聲請
    即失所依附，應併予駁回。
七、本件事證已明，兩造其餘攻防方法與所舉證據，核與判決結
    果無影響，爰不另贅述，附此敘明。
八、訴訟費用負擔之依據：民事訴訟法第79條。
中　　華　　民　　國　　111 　年　　4 　　月　　29　　日
                  民事第二庭    法　官　蔡英雌　　
以上正本係照原本作成。
如對本判決上訴，須於判決送達後20日內向本院提出上訴狀。如
委任律師提起上訴者，應一併繳納上訴審裁判費。
中　　華　　民　　國　　111 　年　　4 　　月　　29　　日
                                書記官  霍薇帆
附表一：
（計算式：當年申報地價×系爭增建物該年度占有頂樓平台時間×
占用頂樓平台面積×年息7％×該頂樓平台得分配之登記樓層利益比
例1/6 ×各區分所有權人就頂樓平台之權利範圍1/6）
　　
 占用面積 （㎡） 申報地價 年利率 金額 合計 104年4月30日起至104年12月31日(共246日) 51.7 12,960元 7% 878 7410 105年1月1日起至106年12月31日(共731日)  14,720元  2964  107年1月1日起至109年5月29日(共880日)  14,800元（原告自行主張以14720元作為當年申報地價）  3568  

附表二：
14,720（申報地價）×7%×51.7（坪）÷12（月）÷6（樓層數）÷6
（共有人數）≒123（元以下四捨五入）